臺灣臺中地方法院民事判決
111年度勞訴字第103號
原      告  力佳潔  
            張力文  
            簡浚縣  
共      同
訴訟代理人  陳俐均律師
被      告  騰達資訊服務有限公司

法定代理人  陳振豪  

上列當事人間請求給付資遣費事件，本院於民國111年10月21日
言詞辯論終結，判決如下：
    主      文
一、被告應給付如附表「原告姓名」欄所列之原告，各如附表「
    應給付金額」欄所示之金額，及均自民國111年4月29日起至
    清償日止按年息百分之五計算之利息。
二、被告應開立非自願離職證明書予原告丁○○。
三、訴訟費用由被告負擔。
四、本判決第一項得假執行；但被告如分別以新臺幣238,965元
    、181,375元、110,056元為原告丙○○、丁○○、乙○○預供擔保
    後，各得免為假執行。
    事實及理由
壹、程序方面：
一、按解散之公司除因合併、分割或破產而解散外，應行清算；
    解散之公司，於清算範圍內，視為尚未解散，公司法第24條
    、第25條分別定有明文。又清算中之公司，應以清算人為公
    司負責人即法定代理人；有限公司之清算，以全體股東為清
    算人。但本法或章程另有規定或經股東會決議，另選清算人
    者，不在此限，公司法第8條第2項、第113條第2項準用同法
    第79條亦有明定。經查，被告騰達資訊服務有限公司(下稱
    被告公司)於民國110年11月17日向臺中市政府申請解散登記
    ，且已於同日選任甲○○為清算人，有股東同意書、公司變更
    登記表及台中市政府函文在卷可憑。因被告公司未清算完結
    ，其法人格尚未消滅，自屬有當事人能力，原告以甲○○為被
    告公司之法定代理人，於法並無不合。   
二、次按訴狀送達後，原告不得將原訴變更或追加他訴，但請求
    之基礎事實同一者，不在此限。民事訴訟法第255條第1項第
    2款分別定有明文。查本件原告丙○○、丁○○及乙○○(下稱原告
    3人)原起訴依兩造簽訂之僱佣契約（下稱系爭契約），勞動
    基準法（下稱勞基法）第38條第1、4項、第16條第1項第2、
    3款，勞工退休金條例（下稱勞退條例）第12條等法律規定
    ，主張被告公司應給付分別給付原告3人新臺幣(下同)238,9
    65元、181,375元、110,056元，後原告丁○○於111年6月16日
    提出民事追加聲明狀（見卷第135頁），追加依勞基法第19
    條及就業保險法（下稱就保法）第11條第3項之法律規定，
    請求被告公司開立非自願離職證明書予其為審理標的，被告
    公司雖未表示同意，惟核原告丁○○所主張之事實，皆係植基
    於原告丁○○與被告公司間之僱傭關係終結後所為之主張，且
    原告提出之證據資料尚具有同一性，其請求之基礎事實應屬
    相同，揆諸上開法條規定，應予准許。
貳、實體方面：
一、原告主張：原告3人受僱於被告公司，擔任客服人員，並均
    簽立系爭契約，受僱期間及離職前六個月之月平均工資分別
    如附表「任職期間」、「月平均工資」欄所示。詎被告公司
    於110年11月11日無預警公告歇業，並以歇業為由對原告3人
    為終止勞動契約之意思表示，另於110年11月17日解散，而
    被告公司既係依勞基法第11條第1款終止與原告3人間之僱傭
    契約，即符合就保法第11條第3項規定之非自願離職事由，
    因此原告丁○○得請求被告公司開立非自願離職之服務證明書
    ；又被告公司迄未給付原告3人工資、年終獎金、特休未休
    工資補償、資遣費、預告工資各如附表各該欄所示，其總額
    如附表「應給付金額」欄所示，嗣後原告3人於110年12月23
    日於臺中市政府勞工局進行勞資爭議調解，惟因被告公司未
    指派人員出席而調解不成立。原告3人爰依兩造間簽訂之系
    爭契約，勞基法第38條第1、4項、第16條第1項第2、3款、
    第19條，勞退條例第12條及就保法第11條第3項之法律規定
    提起本件訴訟等語。並聲明：求為判決如主文第1、2項所示
    。
二、被告公司之法定代理人到庭抗辯稱：其僅係掛名負責人，被
    告公司實際負責人應為訴外人王振賢，而其亦已遭王振賢遣
    散，而離職5、6年。伊前已向王振賢表示不要再掛名於被告
    公司，然王振賢均未接電話，對原告3人主張之事實其不甚
    了解。被告公司解散時其並不知情，係會計師通知伊去簽名
    始經告知。系爭契約上確係伊之簽名，惟係應王振賢之要求
    ，始為簽立等語。並聲明：原告之訴駁回。
三、得心證之理由：
  ㈠原告3人主張之事實，有系爭契約、被告公司經濟部工商登記
    公示資料、臺中市政府勞工局勞資爭議調解紀錄、薪資明細
    、勞工保險被保險人投保資料明細等件附卷可稽（見卷第43
    至73、81至91頁），堪認原告主張上情為真。
　㈡按當事人對於他造主張之事實，為不知或不記憶之陳述者，
    應否視同自認，由法院審酌情形斷定之。民事訴訟法第280
    條第2項定有明文。查被告法定代理人甲○○雖抗辯其並非被
    告公司之實質負責人，其係經王振賢指示云云，然並未提出
    任何證據以證其實，已難認其所辯有據。又甲○○稱就原告3
    人起訴狀所主張之金額及項目，因其沒有進過公司，這所有
    的金額、薪水其都不了解等語（本院卷第132頁），惟其既
    不否認原告3人確係與其當面簽立系爭契約，為被告公司員
    工，且其已對公司解散等情知悉，則原告3人依勞基法、勞
    退條例及就保法等相關規定得向已解散之任職公司有所請求
    ，符合常情，即難諉為不知，是其對原告3人下列請求之項
    目及金額為不知之陳述，應生視同自認之效果，則原告3人
    主張有下列請求項目及金額等情，堪予採認。
　㈢工資應全額直接給付，勞基法第22條第2項前段定有明文。兩
    造終止勞動契約時，原告3人應領之110年10月月薪分別為44
    ,455元、34,512元、28,401元，被告公司前雖分別給付原告
    3人部分薪資15,000元、15,000元、10,000元，然尚分別積
    欠10月薪資29,455元、19,512元、18,401元，及11月薪資14
    ,783元、28,875元、9,625元如附表，迄今仍未給付予原告3
    人，則原告3人主張被告公司應給付如附表「工資」欄所示
    金額即屬有據，應予准許。
　㈣勞工之特別休假，因年度終結或契約終止而未休之日數，雇
    主應發給工資，勞基法第38條第4項定有明文。原告3人於系
    爭契約終止時，分別尚有6日、11日、3日之特別休假未休，
    則原告3人依勞基法第38條第1、4項規定，請求被告公司給
    付如附表「特休未休工資補償」欄所示金額，亦屬有據。
  ㈤「事業單位於營業年度終了結算，如有盈餘，除繳納稅捐、
    彌補虧損及提列股息、公積金外，對於全年工作並無過失之
    勞工，應給與獎金或分配紅利」，勞基法第29條定有明文。
    又「倘雇主依勞動契約、工作規則或團體協約之約定，對勞
    工提供之勞務約定應於一定時期反覆給付固定金額，此固定
    金額為勞工工作某一段時間之對價，縱名為年終獎金，亦不
    失其為工資之性質」（參最高法院104 年度台上字第613 號
    判決意旨）。經查，參系爭契約第2條第4項約定：「4：年
    終獎金的計算，每做滿一年年終獎金保障最少一個月」及原
    告丙○○另於109年1月21日與被告公司所簽立之僱佣契約第2
    條第5、6項約定：「5：年終獎金的計畫，每做滿一年年終
    獎金保障最少一個月。6：工作滿3年以上年終獎金保障最少
    2個月。」，有系爭契約及前開僱佣契約附卷可參（見卷第4
    3至63、81至83頁），足見被告公司年終獎金發放方式係每
    年固定發給，即一般員工在通常情形下，原則上均可領得年
    終獎金，揆諸上開判決意旨，可知此固定金額為勞工工作某
    一段時間之對價，縱名為年終獎金，亦不失其為工資之性質
    ，而非屬被告公司所為任意之恩惠性給與，原告3人自得請
    求。查原告3人之年資各如附表「年資」欄所載，以原告丙○○為例，其於109年時已為年資逾3年之員工，自得請求2個月
    之年終獎金，至原告丁○○、乙○○亦得依系爭契約約定請求1
    個月之年終獎金，則原告3人分別主張被告公司應給付原告3
    人，如附表「年終獎金」欄所示金額，自屬有據，應予准許
    。
　㈥勞工適用本條例之退休金制度者，適用本條例後之工作年資
    ，於勞動契約依勞基法第11條、第13條但書、第14條及第20
    條或職業災害勞工保護法第23條、第24條規定終止時，其資
    遣費由雇主按其工作年資，每滿1年發給2分之1個月之平均
    工資，未滿1年者，以比例計給；最高以發給6個月平均工資
    為限，不適用勞基法第17條之規定，勞退條例第12條第1項
    定有明文。被告公司已於110年11月17日解散，業如前述，
    被告公司既係因歇業而與原告3人終止勞動契約，即屬勞基
    法第11條第1款所定之情形；又原告丙○○、丁○○雖分別自103
    年5月3日、107年7月11日即任職於被告公司，然被告公司遲
    至107年8月22日始為其2人投保；原告乙○○則係於108年4月3
    0日到職，被告公司卻於108年5月7日始為其投保，被告公司
    並分別於110年11月12日、同年月30日、同年月11日將原告3
    人退保(見本院卷第87至91頁)，原告3人係以被告公司為其
    等投保之起訖日計算年資，是原告3人於系爭契約終止前之
    平均工資、年資如附表「月平均工資」、「年資」欄所示，
    則原告3人依勞退條例第12條第1項規定，請求被告公司給付
    如附表「資遣費」欄所示金額，即屬有據。
　㈦雇主依勞基法第11條規定終止勞動契約者，繼續工作3年以上
    者，於30日前預告之、繼續工作1年以上3年未滿者，於20日
    前預告之。雇主未依第1項規定期間預告而終止契約者，應
    給付預告期間之工資。勞基法第16條第1項第2、3款、第3項
    定有明文。經查，原告3人與被告公司間之系爭契約終止前
    工作年資各如附表「年資」欄所示，依勞基法第16條第1項
    規定，應分別於30日、30日及20日前預告終止契約。又被告
    公司係於110年11月17日向原告3人以公司歇業為由終止契約
    ，業經審認如前，則其預告期間不足，故原告3人分別依勞
    基法第16條第1項第2、3款規定請求被告公司給付30日、30
    日、20日，如附表「預告工資」欄所示金額，核屬有據。
　㈧勞動契約終止時，勞工如請求發給服務證明書，雇主或其代
    理人不得拒絕，勞基法第19條定有明文。另按就保法第11條
    第3項規定：本法所稱非自願離職，指被保險人因投保單位
    關廠、遷廠、休業、解散、破產宣告離職；或因勞動基準法
    第11條、第13條但書、第14條及第20條規定各款情事之一離
    職。則勞工因有就保法第11條第3項規定之非自願離職事由
    時，應可請求雇主發給註記離職原因為非自願離職之服務證
    明書。原告丁○○與被告公司間之系爭契約既經被告公司依勞
    基法第11條第1款規定於110年11月17日終止，即屬就保法第
    11條第3項所定「非自願離職」之情形，則原告丁○○請求被
    告公司開立非自願離職證明書，即屬有據。　
　㈨給付有確定期限者，債務人自期限屆滿時起，負遲延責任。
    又遲延之債務，以支付金錢為標的者，債權人得請求依法定
    利率計算之遲延利息，但約定利率較高者，仍從其約定利率
    ；應付利息之債務，其利率未經約定，亦無法律可據者，週
    年利率為百分之5，民法第229條第1項、第233條第1項、第2
    03條定有明文。再按資遣費應於終止勞動契約後30日內發給
    ；且依勞基法終止勞動契約時，雇主應即結清工資給付勞工
    ，勞退條例第12條第2項及勞基法施行細則第9條亦有明定。
    經查，原告3人起訴請求被告公司給付上開金錢，起訴狀繕
    本已於111年4月28日送達予被告公司法定代理人，此有本院
    送達證書附卷足憑（見卷第117頁），原告3人請求自翌日起
    即同年月29日起至清償日止，按法定利率計算之遲延利息，
    應予准許。
四、綜上所述，原告依前揭勞動契約關係、勞基法、勞退條例、
    就保法之法律規定，請求:1.被告公司應給付原告3人各如附
    表「應給付金額」欄所示金額，及均自111年4月29日起至清
    償日止，按週年利率5%計算之利息；2.被告公司應開立非自
    願離職證明書予原告丁○○，均有理由，應予准許。
五、按法院就勞工之給付請求，為雇主敗訴之判決時，應依職權
    宣告假執行。前項情形，法院應同時宣告雇主得供擔保或將
    請求標的物提存而免為假執行。勞動事件法第44條第1項、
    第2項定有明文。本判決主文第1項，既屬就勞工之給付請求
    ，所為雇主敗訴之判決，依照前揭規定，應依職權宣告假執
    行，並同時宣告被告公司提供相當擔保金額後，得免為假執
    行。又本判決主文第2項命被告公司開立非自願離職證明書
    部分，性質上係屬命被告公司為一定意思表示之給付之訴，
    依強制執行法第130條第1項規定，須待判決確定時始視為自
    確定時被告公司已為意思表示；此係因該項債務，僅在使債
    權人取得債務人之意思表示之法律效果，即可達執行之目的
    ，如許宣告假執行，將使債務人即被告公司意思表示之效力
    提前發生，與上開法條規定不合，自屬不適於宣告假執行。
六、訴訟費用負擔之依據：民事訴訟法第78條。　　
中　　華　　民　　國　　111 　年　　11　　月　　11　　日
                    勞動法庭  審判長法　官  黃渙文
　　　　　　　　　                  法  官  何世全
                                    法  官  莊毓宸
正本係照原本作成。
如對本判決上訴，須於判決送達後20日內向本院提出上訴狀。如
委任律師提起上訴者，應一併繳納上訴審裁判費。
中　　華　　民　　國　　111 　年　　11　　月　　14　　日
                                    書記官  劉欣怡

附表          原告姓名 任職期間 年資 月平均工資(元以下四捨五入) 110年10、11月工資 資遣費 特休未休工資補償 年終獎金 預告工資 應給付金額     計算式(元以下四捨五入) 計算式(元以下四捨五入) 計算式(元以下四捨五入) 計算式(元以下四捨五入) 計算式 (元以下四捨五入)  丙○○ 103.05.03至110.11.12 3.24年 43,978元 44,193元 71,245元 7,369元 72,180元 43,978元 238,965元     29,455元+36,845元÷30日×12日=44,193 43,978元×3.24 基數×1/2=71,245元 36,845元÷30日×6日=7,369 36,090元×2月=72,180元 43,978÷30日×30日=43,978元  丁○○ 107.07.11至110.11.30(退保) 3.27年 35,493元 48,387元 58,032元 10,588元 28,875元 35,493元 181,375元     19,215元+28,857元=48,387元 35,493元×3.27基數×1/2=58,032元 28,875元÷30日×11日=10,588元 28,875元×1月=28,875元 35,493元÷30日×30日=35,493元  乙○○ 108.04.30至110.11.11 2.42年 28,457元 28,026元 34,433元 2,625元 26,000元 18,972元 110,056元     18,401元+26,250元÷30日×11日=28,026元 28,457×2.42基數×1/2=34,433元 26,250元÷30日×3日=2,625元 26,000元×1月=26,000元 28,457元÷30日×20日=18,972元